臺灣士林地方法院刑事判決
110年度審易字第528號
公  訴  人  臺灣士林地方檢察署檢察官
被      告  蔡宇捷


上列被告因詐欺案件，經檢察官提起公訴（110年度偵字第1167
號），因被告於準備程序中就被訴事實為有罪之陳述，經告知簡
式審判程序之旨，並聽取當事人之意見後，經本院合議庭裁定由
受命法官獨任進行簡式審判程序，判決如下：
    主  文
蔡宇捷犯如附表各編號「主文及宣告刑」欄所示之罪，各處如附
表各編號「主文及宣告刑」欄所示之刑。應執行有期徒刑拾月，
如易科罰金，以新臺幣壹仟元折算壹日。
    事實及理由
一、按除被告所犯為死刑、無期徒刑、最輕本刑為3年以上有期
    徒刑之罪或高等法院管轄第一審案件者外，於第一次審判期
    日前之準備程序進行中，被告先就被訴事實為有罪之陳述時
    ，審判長得告知被告簡式審判程序之旨，並聽取當事人、代
    理人、辯護人及輔佐人之意見後，裁定進行簡式審判程序，
    刑事訴訟法第273條之1第1項定有明文。經核本案被告蔡宇
    捷所犯係死刑、無期徒刑、最輕本刑為3年以上有期徒刑以
    外之罪，其於準備程序中就被訴事實為有罪之陳述，經告知
    簡式審判程序之旨，並聽取公訴人、被告之意見後，本院合
    議庭爰依首揭規定，裁定由受命法官獨任進行簡式審判程序
    。是本案之證據調查，依同法第273條之2規定，不受同法第
    159條第1項、第161條之2、第161條之3、第163條之1，及第
    164條至170條所規定證據能力認定及調查方式之限制，合先
    敘明。
二、本件犯罪事實及證據，除均引用如附件檢察官起訴書之記載
    外，另補充及更正如下：
  ㈠犯罪事實部分：
  ⒈起訴書犯罪事實欄一關於「於民國108年11月17日前某時許，
    在臺北市○○路000號509室老莊協會辦公室內，向林武、林詠
    琪、詹鈞博、蔡宜靜佯稱其為虛擬貨幣交易所BTI公司之講
    師，如投資BTI交易所以及招募會員可領取如附表一所示之
    獎金回饋」之記載，應更正為「於民國108年11月17日前某
    時，在位於臺北市○○路000號509室之老莊協會辦公室內，向
    蔡宜靜佯稱：其為虛擬貨幣交易所BTI公司之講師，如投資B
    TI交易所及招募會員，可領取如附表一所示之獎金回饋云云
    ，復於109年1月10日前某時，在同一地點，向蔡宜靜之友人
    林武、林詠琪、詹鈞博佯為前開說詞」，第8行關於「至附
    表二所示之帳戶」之記載後應補充「，以此方式詐得所示財
    物」。
  ⒉起訴書附表之內容應補充、更正如本判決附表所示。
  ㈡證據部分補充：被告蔡宇捷於本院民國110年9月10日準備程
    序及審理時所為之自白。
三、論罪科刑：
　㈠被告以起訴書犯罪事實欄及前開所述手段，向告訴人蔡宜靜
    、林武、林詠琪、詹鈞博詐取財物之行為，均係犯刑法第33
    9條第1項之詐欺取財罪。
　㈡又被告如附表所示先後多次向告訴人蔡宜靜詐取金錢之行為
    ，係出於同一目的，且係於密切接近之時地實施，侵害同一
    之法益，各行為之獨立性極為薄弱，依一般社會健全觀念，
    在時間差距上，難以強行分開，在刑法評價上，以視為數個
    舉動之接續施行，合為包括之一行為予以評價，較為合理，
    應認屬接續犯，而僅論以一詐欺取財罪。
　㈢再者，詐欺取財罪既係為保護個人之財產法益而設，則關於
    行為人詐欺犯罪之罪數計算，除非存在時間或空間上之全部
    或局部之重疊關係，否則原則上自應依遭受詐騙之被害人人
    數定之。被告向告訴人蔡宜靜、林武、林詠琪、詹鈞博詐取
    財物之行為，各係對於不同被害對象施行詐術而騙得款項，
    其所侵害之財產法益均具差異性，且犯罪行為各自獨立，非
    密切接近而不可分，足認其犯意各別，行為互殊，其所犯4
    罪，應予分論併罰。
　㈣爰審酌被告不思循正當途徑獲取金錢花用，竟利用告訴人蔡
    宜靜、林武、林詠琪、詹鈞博等人對其之信賴，佯以投資為
    由，詐騙告訴人蔡宜靜等人交付之投資款項，致渠等均受有
    非微之財產損失，顯欠缺尊重他人財產權之觀念，應予非難
    ，惟念其於本院審理時尚能及時坦承己過，又均與前開告訴
    人達成和解，願以分期給付之方式分別賠償告訴人蔡宜靜新
    臺幣（下同）34萬1,500元、賠償告訴林武3萬2,300元、賠
    償告訴人林詠琪15萬元、賠償詹鈞博21萬5,520元，並已依
    約給付已到期之款項，有本院110年度審附民字第564、565
    、566號和解筆錄、110年度審附民移調字第123號調解筆錄
    各1份及本院公務電話器紀錄4張在卷可稽，堪認已具悔意、
    犯後態度良好，暨考量其犯罪之動機、手段、情節、所獲利
    益、素行（參見卷附臺灣高等法院被告前案紀錄表之記載）
    ，及其自述高中肄業之教育智識程度、目前從事室內裝潢工
    作、月收入約2萬5,000元、單身、需要扶養母親之家庭生活
    與經濟狀況（見本院110年度審易字第528號卷【下稱本院卷
    】110年9月10日審判筆錄第6頁）等一切情狀，分別量處如
    附表「主文及宣告刑」欄所示之刑，並均諭知易科罰金之折
    算標準，再定應執行刑如主文所示及諭知易科罰金之折算標
    準。
四、沒收部分
    按犯罪所得，屬於犯罪行為人者，沒收之；於全部或一部不
    能沒收或不宜執行沒收時，追徵其價額，刑法第38條之1第1
    項前段、第3項定有明文。又按宣告沒收或追徵，有過苛之
    虞、欠缺刑法上之重要性、犯罪所得價值低微，或為維持受
    宣告人生活條件之必要者，得不宣告或酌減之，刑法第38條
    之2第2項定有明文，考其立法目的，乃為符合比例原則，兼
    顧訴訟經濟及人權保障，而允由法院依個案情節，審酌得不
    予宣告沒收或酌減，以節省法院不必要之勞費，並調節沒收
    之嚴苛性。本件被告分別向告訴人蔡宜靜、林武、林詠琪、
    詹鈞博詐得如附表「詐得之財物」欄所示財物，而屬其各次
    詐欺犯行之所得，惟審酌被告已於本院審理期間與前開告訴
    人達成和解，雖尚未全數給付完畢，然有依約給付，此如前
    述，如被告之後確實依照和解條件履行，已足以剝奪被告之
    犯罪利得，若被告未能履行，前開告訴人亦得持前揭和解筆
    錄、調解筆錄作為民事強制執行名義，對被告之財產聲請強
    制執行，堪認前開告訴人之債權已獲得確保，足以達到沒收
    制度剝奪被告犯罪利得之立法目的，若在本案沒收被告上揭
    犯罪所得，將使被告承受過度之不利益，有過苛之虞，爰依
    刑法第38條之2第2項規定，不予宣告沒收。
據上論斷，應依刑事訴訟法第273條之1第1項、第299條第1項前
段、第310條之2、第454條第2項，刑法第339條第1項、第41條第
1項前段、第8項、第51條第5款，刑法施行法第1條之1第1項，判
決如主文。
本案經檢察官劉畊甫提起公訴，檢察官李清友到庭執行職務。 
中　　華　　民　　國　　110 　年　　11　　月　　26　　日
                  刑事第九庭法  官  陳秀慧
以上正本證明與原本無異。
如不服本判決應於收受送達後20日內，向本院提出上訴書狀，並
應敘述具體理由。其未敘述上訴理由者，應於上訴期間屆滿後20
日內向本院補提理由書（均須按他造當事人之人數附繕本）「切
勿逕送上級法院」。若因疫情而遲誤不變期間，得向法院聲請回
復原狀。
                            書記官  陳建宏
中　　華　　民　　國　　110 　年　　11　　月　　26　　日
附錄本判決論罪科刑法條
中華民國刑法第339條
意圖為自己或第三人不法之所有，以詐術使人將本人或第三人之
物交付者，處5年以下有期徒刑、拘役或科或併科50萬元以下罰
金。
以前項方法得財產上不法之利益或使第三人得之者，亦同。
前二項之未遂犯罰之。
附表
編號 被害人 給付時間 給付方式 詐得之財物 匯入之帳戶  主文及宣告刑 1 告訴人蔡宜靜 108年11月17日 銀行匯款 10萬元 被告之中國信託商業銀行帳號000000000000號帳戶  蔡宇捷犯詐欺取財罪，處有期徒刑伍月，如易科罰金，以新臺幣壹仟元折算壹日。   108年11月19日 銀行匯款 7萬6,220元      108年12月18日 銀行匯款 8萬5,300元      108年12月18日 銀行匯款 8萬元    2 告訴人林武 109年1月12日 銀行匯款（由告訴人蔡宜靜代理匯款） 3萬2,300元 被告指定之方凱霖永豐商業銀行帳號000-00000000000號帳戶  蔡宇捷犯詐欺取財罪，處有期徒刑貳月，如易科罰金，以新臺幣壹仟元折算壹日。 3 告訴人詹鈞博 109年1月21日 虛擬貨幣匯款 價值36萬5,520 元之虛擬貨幣泰達幣（告訴人詹鈞博出資21萬5520元、告訴人林詠琪出資15萬元) 被告指定之虛擬貨幣錢包地址  蔡宇捷犯詐欺取財罪，處有期徒刑肆月，如易科罰金，以新臺幣壹仟元折算壹日。 4 告訴人林詠琪      蔡宇捷犯詐欺取財罪，處有期徒刑參月，如易科罰金，以新臺幣壹仟元折算壹日。 

附件
臺灣士林地方檢察署檢察官起訴書
                                     110年度偵字第1167號
　　被　　　告　蔡宇捷　男　37歲（民國00年00月00日生）
　　　　　　　　　　　　住臺北市○○區○○街00巷00弄000
　　　　　　　　　　　　　號3樓
　　　　　　　　　　　　國民身分證統一編號：Z000000000號
上列被告因詐欺案件，業經偵查終結，認應提起公訴，茲將犯罪
事實及證據並所犯法條分敘如下：
　　　　犯罪事實
一、蔡宇捷與蔡宜靜前因投資分享而相識，蔡宇捷竟意圖為自己
    不法之所有，基於詐欺取財之犯意，於民國108年11月17日
    前某時許，在臺北市○○路000號509室老莊協會辦公室內，向
    林武、林詠琪、詹鈞博、蔡宜靜佯稱其為虛擬貨幣交易所BT
    I公司之講師，如投資BTI交易所以及招募會員可領取如附表
    一所示之獎金回饋，致林武、林詠琪、詹鈞博、蔡宜靜均陷
    於錯誤，於附表二所示之時間，以附表二所示之方式，給付
    附表二所示之金額或財物，至附表二所示之帳戶，嗣投資款
    項遲未能領回，林武、林詠琪、詹鈞博、蔡宜靜始悉受騙。
二、案經林武、林詠琪、詹鈞博、蔡宜靜告訴偵辦。
　　　　證據並所犯法條
一、證據清單及待證事實：
編號 證據名稱 待證事實 1 被告蔡宇捷於警詢、偵查中之供述 1、證明告訴人林武、林詠琪、詹鈞博、蔡宜靜，均有於附表二所示之時間，以附表二所示之方式，給付附表二所示之金額或財物，至附表二所示帳戶之事實。 2、證明被告辯稱前述匯款原因係為告訴人林武、林詠琪、詹鈞博、蔡宜靜代購虛擬貨幣泰達幣而來，然迄今仍無法提出所陳受託代購之對話訊息之事實。 2 證人即告訴人林武於警詢、偵查中之證述 1、證明被告於108年11月17日前某時許，在臺北市○○路000號509室老莊協會辦公室內，向告訴人林武、林詠琪、詹鈞博、蔡宜靜表示其為虛擬貨幣交易所BTI公司之講師，如投資BTI交易所以及招募會員可領取如附表一所示之獎金回饋，致告訴人林武因此委託告訴人蔡宜靜，於附表二編號5所示之時間，以附表二編號5所示之方式，給付附表二編號5所示之金額，至附表二編號5所示帳戶之事實。 2、證明被告嗣後未給付任何財物之事實。 3 證人即告訴人林詠琪於警詢、偵查中之證述 1、證明被告於108年11月17日前某時許，在臺北市○○路000號509室老莊協會辦公室內，向告訴人林武、林詠琪、詹鈞博、蔡宜靜表示其為虛擬貨幣交易所BTI公司之講師，如投資BTI交易所以及招募會員可領取如附表一所示之獎金回饋，致告訴人林詠琪因此委託告訴人詹鈞博，於附表二編號6所示之時間，以附表二編號6所示之方式，給付附表二編號6所示之金額，至附表二編號6所示帳戶之事實。 2、證明被告嗣後未給付任何財物之事實。 4 證人即告訴人詹鈞博於警詢、偵查中之證述 1、證明被告於108年11月17日前某時許，在臺北市○○路000號509室老莊協會辦公室內，向告訴人林武、林詠琪、詹鈞博、蔡宜靜表示其為虛擬貨幣交易所BTI公司之講師，如投資BTI交易所以及招募會員可領取如附表一所示之獎金回饋，致告訴人詹鈞博因此於附表二編號6所示之時間，以附表二編號6所示之方式，給付附表二編號6所示之金額，至附表二編號6所示帳戶之事實。 2、證明被告嗣後未給付任何財物之事實。 5 證人即告訴人蔡宜靜於警詢、偵查中之證述 1、證明被告於108年11月17日前某時許，在臺北市○○路000號509室老莊協會辦公室內，向告訴人林武、林詠琪、詹鈞博、蔡宜靜表示其為虛擬貨幣交易所BTI公司之講師，如投資BTI交易所以及招募會員可領取如附表一所示之獎金回饋，致告訴人蔡宜靜、林武(附表二編號6之部分)因此於附表二編號1至5所示之時間，以附表二編號1至5所示之方式，給付附表二編號1至5所示之金額(其中附表二編號5係受告訴人林武委託)，至附表二編號1至5所示帳戶之事實。 2、證明被告嗣後未給付任何財物之事實。 6 證人方凱霖於警詢、偵查中之證述 證明被告與證人方凱霖互不相識，而附表二編號5，被告指定告訴人蔡宜靜、林武匯款至證人方凱霖名下帳戶之原因，係被告用以給付向證人方凱霖購買虛擬貨幣泰達幣價金之事實。 7 被告與告訴人蔡宜靜LINE對話訊息截圖1份 證明被告自108年11月17日開始，即替告訴人蔡宜靜、林武等人申辦「BTI」帳號，訊息中被告也向告訴人陳稱「帳號給我、現在幫妳入單嗎」等表示其與所稱「BTI」公司關係密切之訊息，且並無受託購買虛擬貨幣之事實。 8 告訴人蔡宜靜提供之被告說明會PTT、說明會錄影光碟與截圖各1份 證明被告於108年11月17日前某時許，在臺北市○○路000號509室老莊協會辦公室內，向告訴人林武、林詠琪、詹鈞博、蔡宜靜表示其為虛擬貨幣交易所BTI公司之講師，如投資BTI交易所以及招募會員可領取如附表一所示之獎金回饋之事實。 9 被告名下中國信託商業銀行帳號000000000000號帳戶交易明細、證人方凱霖名下永豐商業銀行帳號000-00000000000號帳戶交易明細、現代財富科技有限公司109年10月27日現代財富法字第109102704號函所附告訴人詹鈞博交易明細1份 證明告訴人林武、林詠琪、詹鈞博、蔡宜靜，均有於附表二所示之時間，以附表二所示之方式，給付附表二所示之金額或財物，至附表二所示帳戶之事實 
二、核被告蔡宇捷所為，係犯刑法第339條第1項詐欺取財罪嫌。
    如附表二給付財物內容欄所示之金錢與虛擬貨幣泰達幣，均
    為被告本案犯罪所得，請依刑法第38條之1第1項之規定，宣
    告沒收之，如一部或全部不宜或不能執行沒收時，請依同條
    第3項之規定，追徵其價額。告訴意旨另認被告涉犯多層次
    傳銷管理法及銀行法罪嫌等語，惟依本案蒐集之證據，尚無
    從證明被告係以介紹他人加入「BTI」為主要收入來源，告
    訴人林武、林詠琪、詹鈞博、蔡宜靜亦證稱被告說明會對象
    即為告訴人等4人，尚難評價為已達銀行法第29條之1向「多
    數人」吸收資金要件，惟此部分如成立犯罪，則與前開起訴
    之詐欺部分，有想像競合之裁判上一罪關係，爰不另為不起
    訴處分，併此敘明。
三、依刑事訴訟法第251條第1項提起公訴。
　　此　致
臺灣士林地方法院
中　　華　　民　　國　 110　　年　　3 　　月　　 9　　日
                            檢  察  官  劉  畊  甫
本件正本證明與原本無異
中　　華　　民　　國　 110　　年　　3 　　月　　25　　日
                            書  記  官  顏  巧  俐
所犯法條　
中華民國刑法第339條第1項
（普通詐欺罪）
意圖為自己或第三人不法之所有，以詐術使人將本人或第三人之
物交付者，處 5 年以下有期徒刑、拘役或科或併科 50 萬元以
下罰金。
以前項方法得財產上不法之利益或使第三人得之者，亦同。
前二項之未遂犯罰之。
附表一：
獎金名稱 獎金內容 靜態月領 投資金額1%至1.3% 推薦日領 招募會員加入BTI交易所可獲得投資金額之6%獎金 對碰日領 所招募之會員再度招募會員，且滿足一定條件時，可獲得投資金額之8%獎金 靜態組織日領 招募之會員投資一定之金額後，可領取投資金額之2%獎金 
附表二：
編號 給付時間 給付方式 給付財物內容【新臺幣(如涉及法定貨幣價值單位亦同)】 指定帳戶 備註 1 108年11月17日 銀行匯款 10萬元 蔡宇捷名下中國信託商業銀行帳號000000000000號帳戶 投資人為蔡宜靜 2 108年11月19日 銀行匯款 7萬6220元 蔡宇捷名下中國信託商業銀行帳號000000000000號帳戶 投資人為蔡宜靜 3 108年12月18日 銀行匯款 8萬5300元 蔡宇捷名下中國信託商業銀行帳號000000000000號帳戶 投資人為蔡宜靜 4 108年12月18日 銀行匯款 8萬元 蔡宇捷名下中國信託商業銀行帳號000000000000號帳戶 投資人為蔡宜靜 5 109年1月12日 銀行匯款 3萬2300元 蔡宇捷指定，方凱霖名下永豐商業銀行帳號000-00000000000號帳戶 投資人為林武，蔡宜靜代理匯款 6 109年1月21日 虛擬貨幣匯款 價值36萬5520元之虛擬貨幣泰達幣 蔡宇捷指定之虛擬貨幣錢包地址 詹鈞博投資21萬5520元；林詠琪投資15萬元